臺灣屏東地方法院刑事判決
111年度交訴字第43號
公  訴  人  臺灣屏東地方檢察署檢察官
被      告  辛義郎



選任辯護人  李慶榮律師
            朱盈吉律師
            劉建畿律師
上列被告因公共危險案件，經檢察官提起公訴（111年度偵字第3
746號），本院判決如下：
    主  文
辛義郎犯刑法第一百八十五條之三第三項之不能安全駕駛動力交
通工具因而致人於死罪，處有期徒刑貳年拾月。
    事  實
一、辛義郎前於民國102年間，因不能安全駕駛案件，經本院以1
    02年度交簡字第758號判決處有期徒刑4月，該判決於102年7
    月9日確定。辛義郎仍在該判決確定後之10年內，於111年3
    月22日晚間7時至9時許，在屏東縣○○鄉○○路○設巷00號居處
    飲用38度高梁酒約200c.c.，已因酒精之作用，導致其注意
    、判斷及反應能力降低，達到不能安全駕駛動力交通工具之
    程度，其主觀上雖無致他人於死之故意，但客觀上能預見酒
    後駕車上路，因注意力及反應、操控能力均降低，若稍有不
    慎，極易肇事造成其他用路人傷亡結果，為了至田裡工作，
    竟仍基於不能安全駕駛動力交通工具之犯意，於111年3月23
    日上午5時許，駕駛車牌號碼00-0000號自用小貨車上路，於
    同日上午5時37分許，由西向東行經屏東縣高樹鄉世一路(電
    桿：泰南幹38)附近，本應注意汽車在劃有分向限制線之路
    段，不得駛入來車之車道內，亦不得迴車，而依當時夜間天
    候雨、有照明、柏油路面濕潤、無缺陷、無障礙物、視距良
    好等情狀，客觀上無不能注意之情事，辛義郎竟跨越雙黃線
    逆向行駛至對向檳榔攤購買飲料後，復於同日上午5時40分
    許，再度迴轉而跨越雙黃線逆向駛入對向車道由東向西行駛
    。此時李金晏騎乘車牌號碼000-000號普通重型機車由西向
    東行經該處，兩車發生碰撞，致李金晏受有頭部外傷併內出
    血、胸部挫傷併二側肋骨多處骨折及血胸，導致中樞衰竭，
    到院前即無生命徵象，送醫急救後仍於同日上午6時55分許
    宣告急救無效死亡。辛義郎於肇事後，於職司犯罪偵查之公
    務員未發覺前，主動向員警坦承肇事。經警對其施以吐氣酒
    精濃度測試，於上午6時18分許，測得其吐氣所含酒精濃度
    達每公升0.38毫克，始悉上情。
二、案經李金晏之子林觀豪訴由屏東縣政府警察局里港分局報告
    臺灣屏東地方檢察署檢察官偵查起訴。
    理  由
壹、程序方面：
一、被告以外之人於審判外之陳述，雖不符刑事訴訟法第159條
    之1至第159條之4之規定，而經當事人於審判程序同意作為
    證據，法院審酌該言詞陳述或書面陳述作成時之情況，認為
    適當者，亦得為證據；當事人、代理人或辯護人於法院調查
    證據時，知有同法第159條第1項不得為證據之情形，而未於
    言詞辯論終結前聲明異議者，視為有前項之同意，刑事訴訟
    法第159條之5定有明文。下列所引被告辛義郎以外之人於審
    判外之陳述，檢察官、被告、辯護人於本院準備程序中均表
    示同意有證據能力(本院卷第61頁)，就此等供述證據，依刑
    事訴訟法第159條之5規定，認有證據能力。
二、其餘本件所憑認定被告犯罪事實之各項非供述證據，查無違
    反法定程序取得之情，依同法第158條之4規定反面解釋，均
    有證據能力。
貳、實體部分：
一、認定犯罪事實所憑之證據及理由：
　㈠上揭犯罪事實，業據被告於警詢、偵查、本院訊問、審理時
    坦承不諱（相卷第21頁至第24頁、第129頁至第131頁，聲羈
    卷第17頁至第23頁，本院卷第31頁至第36頁、第59頁至第64
    頁、第107頁至第118頁），核與證人即告訴人林觀豪於警詢
    、偵查中之證述相符(相卷第25頁至第27頁、第127頁至第13
    1頁)，且有屏東縣政府警察局里港分局交通分隊道路交通事
    故當事人酒精測定紀錄表、肇事現場略圖、道路交通事故調
    查報告表㈠、㈡、衛生福利部屏東醫院診斷證明書、臺灣屏東
    地方檢察署相驗屍體證明書、臺灣屏東地方檢察署檢驗報告
    書各1份、現場照片62張在卷可憑(相卷第63頁至第65頁、第
    72頁至第75頁、第89頁至第119頁、第135頁、第147頁至第1
    84頁)，足證被告任意性自白與事實相符，關於被告酒後肇
    事之經過、被害人李金晏死亡等情，均堪以認定。
　㈡依道路交通安全規則第97條第1項第2款、第106條第2款、第1
    14條第2款分別規定，汽車在未劃設慢車道之雙向二車道行
    駛時，在劃有分向限制線之路段，不得駛入來車之車道內；
    在劃有分向限制線之路段，不得迴車；汽車駕駛人飲用酒類
    後其吐氣所含酒精濃度達每公升0.15毫克以上者，不得駕車
    。依被告之智識、社會、駕駛經驗，駕車上路自應遵守上述
    規定行駛，不得對上開規定諉為不知。而當時客觀上並無不
    能注意之情事已如上述，被告仍在劃有分向限制線之路段迴
    車，並為了迴車逆向駛入來車車道內，導致本件車禍發生，
    是認被告就本件車禍確有過失。且被告酒後駕車過失行為與
    被害人所受死亡結果間有相當因果關係，亦堪認定。
　㈢被告前因不能安全駕駛案件，經本院於102年5月29日以102年
    度交簡字第758號判決處有期徒刑4月，該判決於102年7月9
    日確定等情，有臺灣高等法院被告前案紀錄表在卷可憑（本
    院卷第20頁至第21頁），亦經本院核閱102年度交簡字第758
    號刑事卷宗無訛。被告本次犯行是其犯刑法第185條之3第1
    項之罪經有罪判決確定後，10年內再犯酒後不能安全駕駛罪
    因而致人於死甚明。
　㈣加重結果犯，以行為人能預見其結果之發生為要件，所謂能
    預見乃指客觀情形而言，與主觀上有無預見之情形不同，若
    主觀上有預見，而結果之發生又不違背其本意時，則屬故意
    範圍（最高法院47年度台上字第920號判決意旨參照）。而
    一般人飲用酒類後，駕駛技巧、視覺及行為反應能力將因酒
    精作用而受影響，致不能安全駕駛動力交通工具，故於飲酒
    後駕車上路，因精神不佳及判斷力、反應力、操控力均降低
    ，稍有不慎，極易導致車禍發生，危及自身、乘客及其他用
    路人之身體、生命安全，造成受傷或死亡之結果，此係社會
    上一般大眾所能知悉且客觀上所得預見之事。被告於駕車上
    路時，主觀上雖僅有酒後駕車之犯意，並無致其他用路人死
    亡之故意，然其對於該行為可能導致發生其他用路人傷亡之
    加重結果，客觀上有預見之可能，且最終確實因為上開疏失
    導致車禍事故發生並造成被害人死亡之加重結果，被告對於
    被害人之死亡結果自應負責。 
　㈤綜合上述，本件事證已臻明確，被告犯行堪以認定，應依法
    論罪科刑。
二、論罪科刑：
　㈠核被告所為，係犯刑法第185條之3第3項前段、第1項第1款曾
    犯不能安全駕駛罪經有罪判決確定，於10年內再犯同條第1
    項之罪因而致人於死罪。起訴法條引用刑法第185條之3第2
    項前段、第1項第1款罪名，容有未洽，惟其基本事實既屬同
    一，且本院已當庭告知被告上開刑法第185條之3第3項前段
    罪名（本院卷第32頁、第60頁、第108頁、第196頁），已無
    礙被告防禦權之行使，本院自應依法審理，並依法變更起訴
    法條。
　㈡另道路交通管理處罰條例第86條第1項固規定：「汽車駕駛人
    ，無駕駛執照駕車、酒醉駕車、吸食毒品或迷幻藥駕車、行
    駛人行道或行經行人穿越道不依規定讓行人優先通行，因而
    致人受傷或死亡，依法應負刑事責任者，加重其刑至二分之
    一」，惟上述刑法第185條之3第3項前段，已就行為人服用
    酒類不能安全駕駛動力交通工具而駕駛，因而致人於死之犯
    行態樣，為較重刑罰之規定，則汽車駕駛人酒醉駕車肇事致
    人於死，即無上開道路交通管理處罰條例規定加重其刑之適
    用。又汽車駕駛人除酒醉駕車外，如另有上開條例第86條第
    1項所定無駕駛執照駕車或行駛人行道或行經行人穿越道不
    依規定讓行人優先通行等應加重其刑之情形，因該條項之規
    定，係加重條件，就數種加重事項為列舉規定，既被規定在
    同一條項內，縱同時有數種該條項規定之加重情形，亦僅能
    加重一次，不能再遞予加重其刑。而刑法第185條之3第3項
    之規定，既將酒醉駕車之不能安全駕駛之加重條件，以加重
    結果犯之立法方式，將原本分別處罰之不能安全駕駛罪與過
    失致人於死罪結合為一罪，實質上已將酒醉駕車之加重條件
    予以評價而加重其刑，立法上又未將該酒醉駕車之加重條件
    自上開條例第86條第1項規定內刪除，即難認係有意將此一
    加重條件與其他之加重條件予以區別，而分別加重處罰，是
    倘行為人犯刑法第185條之3第3項前段之罪而併有無照駕車
    等情形，如再予以加重刑期，無異於重複加重，而為雙重評
    價過度處罰，故於行為人犯刑法第185條之3第3項前段，而
    另有無照駕車等情形時，即不能再依道路交通管理處罰條例
    第86條第1項予以加重其刑（最高法院103年度台上字第3473
    號、102年度台上字第4783號判決意旨可資參照）。被告未
    考領有適當駕照一節，有公路監理電子閘門身分證字號查詢
    汽車駕駛人結果1份可憑(偵卷第76頁)。被告本件所為固然
    同時有道路交通管理處罰條例第86條第1項所規定之酒醉駕
    車及無照駕車之情形，然其行為既已依刑法第185條之3第3
    項前段之罪論處，自不得再依道路交通管理處罰條例第86條
    第1項規定加重其刑，併予敘明。 
　㈢刑之減輕：
　⒈本案有刑法第62條前段規定適用：
　　對於未發覺之罪自首而受裁判者，得減輕其刑，刑法第62條
    前段定有明文。實質上一罪，法律上僅賦與一個單一犯罪事
    實之評價，如對犯罪事實中之一部先為自首，其效力均應及
    於全部；具有實質上一罪關係之犯罪，行為人如於全部犯罪
    未被發覺前，僅就其中一部分犯罪自首，仍生全部自首之效
    力（最高法院104年度台上字第181號、第2112號判決意旨參
    照）。被告於過失致人於死犯罪未被發覺前，主動向員警自
    首而願受裁判，此有屏東縣政府警察局里港分局交通分隊道
    路交通事故肇事人自首情形紀錄表1份可憑（相卷第67頁）
    ，揆諸前揭判決意旨，其自首效力及於不能安全駕駛動力交
    通工具因而致人於死罪之全部犯行，爰依刑法第62條前段規
    定減輕其刑。
　⒉本案並無刑法第59條之適用：
　　辯護人雖請求就被告本案犯行依刑法第59條規定酌減其刑，
    惟刑法第59條規定犯罪之情狀顯可憫恕，認科以最低度刑仍
    嫌過重者，得酌量減輕其刑，此雖為法院依法得行使裁量之
    事項，惟並非漫無限制，必須犯罪另有特殊之原因、環境與
    情狀，在客觀上足以引起一般之同情而顯可憫恕，認為即使
    宣告法定最低刑期，猶嫌過重者，始有其適用。是以，為此
    項裁量減輕其刑時，必須就被告全部犯罪情狀予以審酌，在
    客觀上是否有足以引起社會上一般人之同情，而可憫恕之情
    形，始謂適法。被告本次已是第3次因酒後駕車經法院判處
    罪刑，被告未能珍惜法院前2次均判處其得易科罰金之刑，
    給予其自新機會，反而執意再犯，可見其漠視法令，未曾理
    解酒後駕車行為之不當，再度以身試法，本次酒後駕車更釀
    成被害人死亡，此一重大、不可回復之損害。被告雖然已經
    與告訴人、被害人家屬和解成立，對於法院是否適用刑法第
    59條規定減刑，檢察官表示同意，告訴人則沒有意見(本院
    卷第203頁)。但本院考量被告所犯之罪，除侵害被害人生命
    法益外，亦猶如公共道路上之不定時炸彈，對其他用路人之
    生命、身體安全造成鉅大危險，嚴重侵害社會法益，故並非
    被告一經告訴人、被害人家屬諒解，本案即適合適用刑法第
    59條規定減刑。再者，被告之犯行經刑法第62條前段規定減
    輕其刑後，有期徒刑部分得減至2年6月，在此法定刑上下限
    內量處其刑，符合罪刑相當原則，並無過重情事。復酌以辯
    護人敘及被告家庭狀況等相關事證(本院卷第135頁至第137
    頁、第208頁至第209頁)，本院仍認本案並無特殊之原因與
    環境，在客觀上足以引起一般人同情，是考量其犯罪情節、
    態樣、動機及手段，尚無情輕法重而顯可憫恕之情事，且符
    合罪刑相當性原則，自無從再依刑法第59條規定酌減其刑。
　㈣量刑：
　⒈以行為人之責任為基礎，審酌被告前於100年間有另1次不能
    安全駕駛前科，另有違反毒品危害防制條例之前科紀錄，亦
    曾因妨害投票案件，經臺灣屏東地方檢察署檢察官為緩起訴
    處分，有臺灣高等法院被告前案紀錄表可憑，素行難謂良好
    。
　⒉現今政府及媒體大力宣導禁止酒駕，被告理應對於酒後不能
    駕車及駕駛人酒醉駕車之危險性知之甚詳，竟漠視自身安危
    、枉顧公眾道路通行安全，於前所受酒後駕車判決確定後之
    10年內，再度飲酒後駕車行駛於道路上，肇事後測得其吐氣
    酒精濃度達每公升0.38毫克，已超出法律所容許之標準不少
    ，顯見被告無視法令，對酒後駕車將造成公共鉅大危險漫不
    在乎。
　⒊本件車禍是被告以極度不符合道路交通規則、一般人難以想
    像之方式行駛於道路，此有肇事現場略圖1份可憑(相卷第72
    頁)，被告違背交通規則之程度甚高，反觀被害人騎乘機車
    順向行駛，突遇被告逆向侵入車道，導致兩車對撞。本件車
    禍致使被害人死亡，侵害被害人生命法益，造成鉅大、不可
    回復之損害，更致被害人家屬蒙受失去至親之極大悲痛，被
    害人之子林觀昇當庭表示：「被告酒駕是心存僥倖，導致我
    母親就這樣沒了，造成家屬心裡很大的創傷(本院卷第116頁
    )」，被告所為實應嚴懲。
　⒋惟念被告始終坦承犯行。被告於審理時與告訴人及被害人家
    屬林正明、林維豐、林惠美和解成立，被告並已全數履行和
    解條件，此有和解書1份可憑(本院卷第159頁)，堪認被告有
    積極彌補告訴人、被害人家屬之意。
　⒌兼衡被告自陳之學識程度及家庭、經濟狀況（因事涉個人隱
    私故不揭露，詳如本院卷第116頁、第135頁至第137頁、第2
    04頁）等一切情狀，量處如主文所示之刑。
　㈤被告本案犯行，是受有期徒刑2年以上刑之宣告，不符刑法第
    74條第1項法定要件，自不得宣告緩刑。
據上論斷，應依刑事訴訟法第299條第1項前段、第300條，判決
如主文。
本案經檢察官吳文書提起公訴，檢察官潘國威到庭執行職務。
中　　華　　民　　國　　111 　年　　9 　　月　　13　　日
                  刑事第一庭  審判長法  官  王以齊
　　　　　　　　　                  法  官  楊宗翰
　　　　　　　　　                  法  官  粘凱庭
以上正本證明與原本無異。
如不服本判決應於收受判決後20日內向本院提出上訴書狀，並應
敘述具體理由；其未敘述上訴理由者，應於上訴期間屆滿後20日
內向本院補提理由書（均須按他造當事人之人數附繕本）「切勿
逕送上級法院」。
中　　華　　民　　國　　111 　年　　9 　　月　　14　　日
                                    書記官  李家維
附錄本案論罪科刑法條全文：
中華民國刑法第185條之3
駕駛動力交通工具而有下列情形之一者，處三年以下有期徒刑，
得併科三十萬元以下罰金：
一、吐氣所含酒精濃度達每公升零點二五毫克或血液中酒精濃度
    達百分之零點零五以上。
二、有前款以外之其他情事足認服用酒類或其他相類之物，致不
    能安全駕駛。
三、服用毒品、麻醉藥品或其他相類之物，致不能安全駕駛。
因而致人於死者，處三年以上十年以下有期徒刑，得併科二百萬
元以下罰金；致重傷者，處一年以上七年以下有期徒刑，得併科
一百萬元以下罰金。
曾犯本條或陸海空軍刑法第五十四條之罪，經有罪判決確定或經
緩起訴處分確定，於十年內再犯第一項之罪因而致人於死者，處
無期徒刑或五年以上有期徒刑，得併科三百萬元以下罰金；致重
傷者，處三年以上十年以下有期徒刑，得併科二百萬元以下罰金
。